最高法院刑事判決　　　　　　　一○○年度台上字第九一○號
上　訴　人　台灣高等法院檢察署檢察官
被　　　告　奧利大Celeri.
上列上訴人因被告殺人未遂案件，不服台灣高等法院中華民國九
十九年十二月十五日第二審判決（九十九年度上訴字第二九０六
號，起訴案號：台灣板橋地方法院檢察署九十九年度偵字第五一
七八號），提起上訴，本院判決如下：
    主  文
上訴駁回。
    理  由
按刑事訴訟法第三百七十七條規定，上訴於第三審法院，非以判
決違背法令為理由，不得為之。是提起第三審上訴，應以原判決
違背法令為理由，係屬法定要件。如果上訴理由書狀並未依據卷
內訴訟資料，具體指摘原判決不適用何種法則或如何適用不當，
或所指摘原判決違法情事，顯與法律規定得為第三審上訴理由之
違法情形，不相適合時，均應認其上訴為不合法律上之程式，予
以駁回。本件原判決依憑被告奧利大Celeridad Oliver Borrome
－o 供承犯行，證人裴名文之證述，卷附監視器錄影光碟、翻拍
照片、檢察官勘驗光碟筆錄、原審勘驗筆錄、新北市政府警察局
新莊分局扣押筆錄、扣押物品目錄表、行政院衛生署台北醫院診
斷證明書、病歷資料、傷勢照片、尖刀測量照片、吳文祺醫師說
明稿、術後癒合照片，暨扣案鋼製尖刀等證據資料，認被告有其
事實欄所載之重傷害未遂犯行，已依調查所得證據，於理由內詳
予說明。因認被告犯行明確，而撤銷第一審之科刑判決，改判仍
論處被告使人受重傷未遂罪刑。上訴意旨略稱：告訴人裴名文多
次證實被告強押伊肩膀，使其不能逃跑，不顧伊拜託，仍朝其身
體刺殺多次，並無停手之舉，且依錄影帶勘驗內容，告訴人以手
推圓桌擋住被告往樓下跑，被告繞過桌子縫隙向前追離開螢幕，
顯與被告所稱斐名文跑下樓之後，伊沒有去追等語不符，足見其
有殺人犯意甚明，原判決採信被告所辯不懂中文，亦未追殺被害
人下樓，認無殺人犯意，然未傳喚被告受雇公司之管理人員查明
被告中文理解能力為何，及再勘驗現場錄影畫面，以明被告所言
並未追趕下樓是否可採，自有應調查證據而未調查之違法。又被
害人受傷部位均為胸部，而非原判決所認定之腹部，並傷及重要
器官肝臟，已接近心臟所在，能否謂無殺人故意？且刀傷多處，
是否係揮刀多次所致，內容亦未明瞭，原審未再詳加調查，亦屬
未合。原判決列菲律賓駐台代表處人員莊民生為被告之輔佐人，
指定已生非法，復再改變其身分為通譯並為具結，已生程序上之
瑕疵，且足以影響對事實之認定，適用法則亦屬不當云云。惟查
：（一）證據之取捨、證明力之判斷及事實之認定，係屬事實審
法院自由判斷之職權，此項自由判斷職權之行使，倘不違背客觀
存在之經驗法則與論理法則，即不容當事人任憑己意指摘為違法
，而資為上訴第三審之適法理由。本件原判決綜合全案證據資料
，而為被告上揭犯罪之認定，已說明被告否認有何殺人之犯意，
案發當日被告與裴名文係因坐用椅子之細故而起爭執，雙方並無
深仇大恨，被告手持刀身刃長八公分之尖刀，在扶壓被害人左肩
情況下，並未直接攻擊致命部位，經勘驗案發現場錄影帶，其刺
向被害人腹部之第一刀亦僅深四公分，未全刀沒入，顯用力非猛
，且未再連續行刺，亦於被害人逃下樓時，未再趨前追上自背後
行刺，實難證明被告行為時有殺人之犯意，而被告於行為時為成
年人，身心智慮均屬健全，亦坦認以前揭尖刀刺人體腹部可能會
造成不治或難治之重傷害結果，其主觀上難謂無重傷害之不確定
故意。所為論斷，並未違背客觀存在之經驗及論理法則。原判決
既已明白認定被告係基於重傷害之不確定故意，而持尖刀行刺被
害人，對於被告並無殺人犯意，亦已詳加審酌，並無理由不備之
違法情形存在。（二）刑事訴訟法第三百七十九條第十款所謂應
於審判期日調查之證據，必須該證據確與待證事實有重要關係，
就其案情委有調查之必要者而言。本院為法律審，應以第二審判
決所確認之事實為基礎，據以判斷原審判決是否違背法令，故於
第二審判決後，不得主張新事實或提出新證據為其第三審之上訴
理由。本件被告如何構成重傷害未遂犯行，原判決已於理由詳述
其調查審認之結果。稽之原審筆錄之記載，檢察官於辯論終結前
，均未爭執現場錄影帶勘驗筆錄、被告中文能力及被害人之傷勢
（見原審卷第八十一至八十三頁、第八十四至八十五頁、第一一
八至一二二頁），審判長於審判期日調查證據完畢時，尚詢問「
尚有何證據請求調查？」檢察官答稱「無」（同上卷第一二０頁
）。於上訴本院時，始主張原審有此部分證據調查未盡之違法云
云，顯非依據卷內資料而為指摘。又原審受命法官於民國九十九
年九月七日準備程序中，以通譯身分傳喚菲律賓駐台代表處輔導
員莊民生到庭，書記官傳喚時另誤以輔佐人身分傳喚，惟準備程
序中莊民生是以通譯身分在庭，至審判期日原審均以通譯身分傳
喚，並未以輔佐人身分傳喚到庭，上訴意旨謂莊民生具有輔佐人
、通譯雙重身分，程序違法云云，尚有誤會。原判決當事人欄內
列莊民生為被告輔佐人，亦屬誤載。此外，上訴意旨就屬原審採
證、認事職權之適法行使及原判決已說明事項，徒憑己見，任意
指摘為違法，且仍為單純事實之爭執，均非適法之第三審上訴理
由。應認其上訴不合法律上之程式，予以駁回。
據上論結，應依刑事訴訟法第三百九十五條前段，判決如主文。
中    華    民    國  一○○  年    二    月  二十四  日
                      最高法院刑事第九庭
                          審判長法官  石  木  欽  
                                法官  洪  佳  濱  
                                法官  韓  金  秀  
                                法官  段  景  榕  
                                法官  周  煙  平  
本件正本證明與原本無異
                                      書  記  官  
中    華    民    國  一○○  年    三    月    二    日
                                                      K